【裁判字號】    98,台上,1140
【裁判日期】    980625
【裁判案由】    分配表異議之訴
【裁判全文】
最高法院民事判決            九十八年度台上字第一一四○號
上  訴  人  甲○○
訴訟代理人  陳怡成律師
複 代理 人  蘇仙宜律師
被 上訴 人  勞工保險局
法定代理人  丁○○
訴訟代理人  葉秀美律師
被 上訴 人  乙○○
            丙○○
上列當事人間因分配表異議之訴事件，上訴人對於中華民國九十
八年二月二十五日台灣高等法院台中分院第二審判決（九十七年
度上字第三九九號），提起上訴，本院判決如下：
    主  文
上訴駁回。
第三審訴訟費用由上訴人負擔。
    理   由
本件上訴人主張：台灣台中地方法院（下稱台中地院）九十六年
度執字第一六六○號強制執行事件（下稱系爭執行事件），執行
拍賣，並由執行法院於民國九十六年七月二十四日作成分配表，
其中次序五十五，伊之普通債權三千萬元，分配金額為新台幣（
下同）二百七十六萬四千零六十四元。嗣因台灣報業股份有限公
司（下稱台灣報業公司）及部分債權人對於該分配表所載各債權
人之債權及分配金額有不同意見，而於分配期日一日前，向執行
法院提出書狀聲明異議及提起分配表異議之訴，經多次更正分配
表，竟於九十七年六月六日作成之分配表中，將乙○○、丙○○
及勞工保險局於系爭商標拍定後之九十六年六月二十八日、同年
七月二十日始具狀聲明參與分配之工資債權、工資墊償債權列為
優先債權，分別分配併案執行費一千八百九十五元、二千九百七
十六元、十八萬五千七百六十五元，及工資債權五萬七千五百四
十七元、工資債權九萬零三百五十二元、墊償工資五百四十五萬
三千二百五十二元，而將伊上開債權列為普通債權，分配金額為
零元。被上訴人等之工資債權、工資墊償債權固優先於普通債權
，而對債務人之總財產有優先受償權，然與強制執行法第三十四
條第二項規定應指對於「執行標的物」有優先受償權之債權人不
同，縱認其等對於本件執行標的物有優先受償權，仍應依強制執
行法第三十二條第一項、第三十四條之規定，於標的物拍賣、變
賣終結或依法交債權人承受之日一日前，以書狀聲明參與分配，
始能優先受償，逾期僅能依同法第三十二條第二項規定，就其他
債權人受償餘額優先受償，若分配後已無餘額，即不得受分配，
該九十七年六月六日之分配表顯有錯誤，伊於同年月三十日向執
行法院提出書狀聲明異議，然因未經他債權人及債務人同意變更
分配表之記載而終結等情，爰依強制執行法第四十一條第一項之
規定，求為將被上訴人上開債權自系爭分配表中予以剔除之判決
。
被上訴人勞工保險局則以：伊依勞動基準法（下稱勞基法）第二
十八條規定墊償勞工工資，依積欠工資墊償基金提繳及墊償管理
辦法第十四條規定，得代位行使最優先受償權。而依強制執行法
第三十四條、辦理強制執行事件應行注意事項第十九條第三項、
第五項規定之意旨，強制執行法第三十四條第二項規定之債權人
，其參與分配，不受同法第三十二條第一項規定之限制，該第三
十四條實為同法第三十二條之特別規定。勞基法第二十八條就供
優先受清償之財產，並未規定以特定物品為限，當然及於債務人
之全部財產、個別財產，強制執行法第三十四條第二項所謂依法
對執行標的物有擔保物權或優先受償權之債權人，亦當然包括具
最優先受償權之工資債權在內，是執行法院經其聲明異議，將工
資墊償債權依法列為優先債權參與分配，並無違誤等語，資為抗
辯。
被上訴人乙○○、丙○○則以：伊等之工資未經勞工保險局墊付
，依勞基法第二十八條第一項規定，有最優先受清償之權。優先
債權不受強制執行法第三十二條第一項規定之限制等語，資為抗
辯。
原審審理結果，以：台中地院系爭執行事件，執行拍賣，執行標
的為台灣報業公司所有之商標，並於九十六年六月二十一日以六
百一十二萬元拍定，並由執行法院於同年七月二十四日作成分配
表。勞工保險局、台灣報業公司於同年八月十六日具狀就該分配
表聲明異議。乙○○、丙○○於同年月二十四日具狀聲明異議。
經多次更正分配表，於九十七年六月六日作成之分配表，被上訴
人乙○○、丙○○及勞工保險局受分配金額（含執行費）依序為
五萬九千四百四十二元、九萬三千三百二十八元、五百六十三萬
九千零十七元，上訴人乃於同年月三十日具狀對分配表聲明異議
，被上訴人則為反對之陳述，另乙○○、丙○○及勞工保險局對
台灣報業公司之債權，係本於勞動契約所積欠之工資債權、因墊
償工資所生之債權，有最優先受償之權，而上訴人之債權為普通
債權等情，為兩造所不爭，堪信為真。依強制執行法第三十四條
第二項、第三項，對於執行標的物有擔保物權或優先受償權之債
權人，係強制其參與分配，其經執行法院通知或公告仍不聲明參
與分配者，執行法院就已知之債權及其金額仍應列入分配。查系
爭執行標的於九十六年六月二十一日以六百一十二萬元拍定；定
於同年八月二十八日分配前揭執行所得金額；乙○○、丙○○於
同年六月二十八日已提出台中地院九十五年度重勞訴字第六號確
定判決，具狀聲明參與分配，經同院九十六年度執字第四○五七
八號強制執行事件於同年七月二日併系爭執行事件辦理；勞工保
險局則於同年月二十日已具狀聲明參與分配，經台中地院九十六
年度執字第四七一四三號給付資遣費強制執行事件於同年月二十
四日併系爭執行事件辦理，被上訴人之優先債權為執行法院所已
知，執行法院將其等之債權及金額列入分配，核無不合。次查勞
基法第二十八條就工資未滿六個月部分，有最優先受清償權之規
定，該條文就供優先受清償之財產，並未規定以特定物品為限，
當然包含債務人之一切財產在內。供優先受清償之財產既包含債
務人之一切財產，則強制執行法第三十四條第二項所謂依法對於
執行標的物有擔保物權或優先受償權之債權人，自包括未滿六個
月部分工資債權人與墊償工資債權人在內，上訴人謂被上訴人非
強制執行法第三十四條第二項規定之債權人，並不足採。又強制
執行法第三十二條第一項固規定「他債權人參與分配者，應於標
的物拍賣、變賣終結或依法交債權人承受之日一日前以書狀聲明
」，惟依強制執行法第三十四條第二、三項兼採塗銷主義及賸餘
主義，明定執行法院對於執行標的物知有擔保物權或優先受償權
之債權人者，應通知或公告之，經通知或公告後該債權人如不聲
明參與分配時，執行法院仍應將該已知之擔保物權或優先受償權
之債權及其金額列入分配。辦理強制執行應行注意事項第十九條
第五項規定亦同。足見強制執行法第三十四條第二項規定之債權
人，其聲明參與分配之時間，不受同法第三十二條第一項規定之
限制。如前所述，系爭執行事件定於九十六年八月二十八日分配
執行所得金額，被上訴人於此前已聲明參與分配，其等工資債權
與工資墊償債權為執行法院所已知，執行法院將其等之優先債權
列入分配，並無違誤，上訴人主張被上訴人不聲明參與分配，其
債權金額又非執行法院所知，應適用強制執行法第三十四條第四
項，認其優先受償權因拍賣而消滅，為無理由。又上訴人謂被上
訴人與辦理強制執行事件應行注意事項第十九條第五項規定之情
形不同，不能擴張適用，且辦理強制執行事件應行注意事項第十
九條第五項之規定，僅屬司法院所發布之內部規定，牴觸強制執
行法第三十二條之規定云云，並不足採。是上訴人主張被上訴人
對債務人即台灣報業公司之債權，就系爭執行事件拍賣所得之價
金無優先受償之權，因系爭執行事件拍賣所得分配無餘額，其等
之債權應不得列入分配云云，於法無據，不足採取。從而，上訴
人提起分配表異議之訴，求為被上訴人上開債權自系爭分配表中
予以剔除之判決，為無理由，應予駁回。因而維持第一審所為上
訴人敗訴之判決，駁回其上訴，經核於法洵無違誤。上訴論旨，
復執陳詞，指摘原判決為不當，聲明廢棄，非有理由。
據上論結，本件上訴為無理由。依民事訴訟法第四百八十一條、
第四百四十九條第一項、第七十八條，判決如主文。
中    華    民    國  九十八  年    六    月  二十五  日
                      最高法院民事第四庭
                          審判長法官  劉  延  村
                                法官  許  澍  林
                                法官  黃  秀  得
                                法官  許  正  順
                                法官  魏  大  喨
      本件正本證明與原本無異
                                      書  記  官
中    華    民    國  九十八  年    七    月    七    日
                                                      Ｅ


司法院資訊處製作；財團法人民間司法改革基金會備份。
